臺灣板橋地方法院刑事判決　　　　　　　100年度易字第954號
公　訴　人　臺灣板橋地方法院檢察署檢察官
被　　　告　王開橋
上列被告因詐欺案件，經檢察官提起公訴（100 年度偵字第8648
號），本院依簡式審判程序，判決如下：
    主  文
王開橋意圖為自己不法之所有，以詐術使人將本人之物交付，累
犯，處有期徒刑拾月。
    事實及理由
一、本案被告王開橋所犯係死刑、無期徒刑、最輕本刑為3 年以
    上有期徒刑以外之罪，其於準備程序中就被訴事實為有罪之
    陳述，經本院告知簡式審判程序之旨，並聽取公訴人、被告
    之意見後，進行簡式審判程序，合先敘明。
二、本案之犯罪事實及證據，除(一)犯罪事實欄補充：「王開橋自
    民國92年間起即有多次因隱瞞自己無支付能力仍至餐廳消費
    點餐而犯刑法詐欺罪之前科，最近一次係於99年間經臺灣臺
    北地方法院以99年度易字第1421號判處有期徒刑10月確定，
    乃入監服刑，甫於100 年3 月8 日執行完畢（於本案構成累
    犯）」，(二)證據欄補充：「被告於本院審理時之自白」及「
    『三哥海鮮快炒店』點菜單1 紙」外，餘均引用如附件臺灣
    板橋地方法院檢察署檢察官起訴書之記載。
三、核被告所為，係犯刑法第339 條第1 項之詐欺取財罪。公訴
    意旨認被告係涉犯同條第2 項之詐欺得利罪嫌等語，尚有誤
    會，惟業經蒞庭檢察官當庭更正如上，併予敘明。又被告前
    於99年間因詐欺案件，經臺灣臺北地方法院以99年度易字第
    1421號判處有期徒刑10月確定，乃入監服刑，甫於100 年3
    月8 日執行完畢，此有臺灣高等法院被告前案紀錄表1 件在
    卷足憑，其於5 年內故意再犯本案有期徒刑以上之罪，為累
    犯，應依刑法第47條第1 項規定加重其刑。爰審酌被告自92
    年間起即有多次因隱瞞自己無支付能力仍至餐廳消費點餐而
    犯刑法詐欺罪之前科，此有臺灣桃園地方法院93年度簡上字
    第93號刑事判決、臺灣臺北地方法院94年度易字第699 號刑
    事判決、臺灣高等法院94年度上易字第2077號刑事判決、臺
    灣臺北地方法院95年度易字1537號刑事判決、臺灣高等法院
    95年度上易字第1815號刑事判決、臺灣臺北地方法院95年度
    易字第2581號刑事判決、95年度易字第2931號刑事判決、96
    年度易字第2553號刑事判決、96年度易字第3237號刑事判決
    、99年度易字第1421號刑事判決及臺灣高等法院被告前案紀
    錄表各1 份在卷可考，且每次均點用啤酒並搭配小菜，顯為
    滿足一己酒慾，並非出於生活上單純之饑餓需要，惡性非輕
    ，兼衡其犯罪動機、目的、手段、點用餐飲之價值非鉅以及
    犯罪後坦承犯行之態度等一切情狀，量處如主文所示之刑，
    以資懲儆。
四、至蒞庭檢察官雖聲請令被告入勞動處所強制工作。然按有犯
    罪之習慣或因遊蕩或懶惰成習而犯罪者，於刑之執行前，令
    入勞動場所，強制工作，刑法第90條第1 項定有明文。蓋保
    安處分係針對受處分人將來之危險性所為之處置，以達教化
    、治療之目的，為刑罰之補充制度。我國現行刑法採刑罰與
    保安處分雙軌制，係在維持行為責任之刑罰原則下，為協助
    行為人再社會化之功能，以及改善行為人潛在之危險性格，
    期能達成根治犯罪原因、預防犯罪之特別目的。是保安處分
    中之強制工作，旨在對嚴重職業性犯罪及欠缺正確工作觀念
    或無正常工作因而習慣犯罪者，強制其從事勞動，學習一技
    之長及正確之謀生觀念，使其日後重返社會，能適應社會生
    活。刑法第90條第1 項規定：「有犯罪之習慣或以犯罪為常
    業或因遊蕩或懶惰成習而犯罪者，得於刑之執行完畢或赦免
    後，令入勞動場所，強制工作。」，即係本於保安處分應受
    比例原則之規範，使保安處分之宣告，與行為人所為行為之
    嚴重性、行為人所表現之危險性及對於行為人未來行為之期
    待性相當之意旨而制定，而由法院視行為人之危險性格，決
    定應否令入勞動處所強制工作，以達預防之目的。所謂「有
    犯罪之習慣」係指對於犯罪以為日常之惰性行為，乃一種犯
    罪之習性，至所犯之罪名為何，是否同一，則非所問（最高
    法院迭著有94年度臺上字第6611號判決、94年度臺上字第65
    19號判決、91年度臺上字第4625號判決可參）。查本案被告
    雖故意隱瞞無支付能力而至餐廳消費，屢次重複同一手法遂
    行詐欺犯行，但尚無證據足證被告係「有犯罪之習慣或因遊
    蕩或懶惰成習」，且其犯罪造成之財產損害金額甚微，亦非
    嚴重職業性犯罪，核與刑法第90條第1 項規定之要件不合，
    本院認為被告尚無諭知強制工作之必要，附此說明。
據上論斷，應依刑事訴訟法第273 條之1 第1 項、第299 條第1
項前段、第310 條之2 、第454 條第2 項，刑法第339 條第1 項
、第47條第1 項，刑法施行法第1 條之1 第1 項、第2 項前段，
判決如主文。
本案經檢察官吳孟竹到庭執行職務。
中    華    民    國   100    年    3     月    31    日
                  刑事第六庭    法  官  王瑜玲
上列正本證明與原本無異。
如不服本判決，應於判決送達後10日內敘明上訴理由，向本院提
出上訴狀 (應附繕本) ，上訴於臺灣高等法院。其未敘述上訴理
由者，應於上訴期間屆滿後20日內向本院補提理由書「切勿逕送
上級法院」。
                                書記官  林君縈
中    華    民    國   100    年    3     月    31    日
附錄本案論罪科刑法條全文：
中華民國刑法第339條
（普通詐欺罪）
意圖為自己或第三人不法之所有，以詐術使人將本人或第三人之
物交付者，處5 年以下有期徒刑、拘役或科或併科1 千元以下罰
金。
以前項方法得財產上不法之利益或使第三人得之者，亦同。
前二項之未遂犯罰之。